臺北高等行政法院判決　　　　　　　　　　　　　　　　九十一年度訴字第一八號
　　　　　　　　　　　　　　　.
　　原　　　告　甲○○
　　被　　　告　經濟部智慧財產局
　　代　表　人　蔡練生（局長）住同右
　　訴訟代理人　丁○○
　　參　加　人　德商．雨果伯斯公司
　　代　表　人　乙○○○○○
　　訴訟代理人　丙○○
　　複 代理 人　戊○○律師
右當事人間因商標異議事件，原告不服經濟部中華民國九十年十一月六日經（九０）
訴字第０九００六三二六四九０號訴願決定，提起行政訴訟，並經本院裁定命參加人
獨立參加被告之訴訟。本院判決如左：
　　主  文
原告之訴駁回。
訴訟費用由原告負擔。
　　事  實
一、事實概要：緣原告於民國（下同）八十八年十一月十一日以「PO YU BOSS」商標
    ，指定使用於商標法施行細則第四十九條所定商品及服務分類表第二十五類之各
    種男女服裝、Ｔ恤、襯衫、毛衣、童裝、內衣、內褲、夾克、背心、褲子、休閒
    服、運動服、套裝、牛仔褲等商品，向被告申請註冊，經准列為審定第九四八六
    一九號商標（如附圖一，下稱系爭商標）。嗣參加人以該審定商標有違商標法第
    三十七條第七、第十二款規定，檢據如附圖二之商標（下稱據以異議商標）對之
    提起異議，經被告審查，以九十年八月二十二日中台異字第九００九一一號商標
    異議審定書為審定第九四八六一九號商標之審定應予撤銷之處分。原告不服，提
    起訴願，經遭駁回，遂提起本件行政訴訟。
二、兩造聲明：
　(一)原告聲明求為判決：訴願決定及原處分均撤銷。
　(二)被告及參加人聲明求為判決：駁回原告之訴。
三、兩造之爭點：
　　系爭商標與據以異議商標是否近似，而有商標法第三十七條第十二款規定之適用
　　？
甲、原告主張之理由：
一、訴願決定認為原告之名PO YU係無意義之文字，此種對外文之解釋，無法使人滿
    意。而HUGO BOSS、TONY BOSS、JACK BOSS等英文字中之HUGO、TONY及JACK等字
    亦無特定意義，且該等商標均有BOSS一字，亦均指定使用於同一或類似商品，惟
    皆獲准註冊在案，顯見原處分及訴願決定有偏頗。又「PO YU BOSS」博宇老闆與
    「HUGO BOSS」雨果伯斯，其英文字母與中文完全不相同。
二、「PO YU」二字係原告之英文名字，而「PO YU」二字之中文又與據以異議商標不
    一樣，被告為異議成立之處分不公平。況以BOSS為商標申請註冊經核准者眾多，
    為何獨獨不准原告之申請，是被告之審定不公平。
乙、被告主張之理由：
一、商標圖樣相同或近似於他人同一商品或類似商品之註冊商標者，不得申請註冊，
    為本件商標異議審定時商標法第三十七條第十二款所明定。而商標圖樣之近似，
    以具有普通知識經驗之購買人，於購買時施以普通所用之注意，有無混同誤認之
    虞判斷之，復為商標法施行細則第十五條第一項所明定。又商標在外觀、觀念或
    讀音方面有一構成近似者，即為近似之商標。
二、查本件審定第九四八六一九號「PO YU BOSS」商標圖樣係由外文「PO YU BOSS」
　　所構成，與據以異議之註冊第二七九五四六、四二七二０一、五七九三四八號三
　　件商標圖樣上之外文「BOSS」相較，前者固尚有外文「PO」及「YU」部分，惟該
　　外文「PO」及「YU」係簡易無意義二個雙字母之組合字，另連結有特定意義之外
　　文「BOSS」，易突顯外文「BOSS」之識別力，相較於據以異議商標圖樣，二者均
　　有相同之外文「BOSS」，客觀上，自易產生「Boss」系列商標之聯想，異時異地
    隔離觀察，難謂無致相關商品購買人發生混同誤認之虞，核屬近似之商標，復均
    指定使用於衣服等相同或類似商品上，揆諸上開說明，本件商標之申請註冊，應
    有首揭法條規定之適用。至原告另舉被告核准註冊之審定第六五三六三八等商標
    置辯乙節，核其商標圖樣不同，案情有別，自難比附援引執為本件商標應准註冊
    之論據，併予敘明。
三、綜上論述，被告原處分，洵無違誤，請駁回原告之訴。
丙、參加人主張之理由：
一、按「商標圖樣相同或近似於他人同一商品或類似商品之註冊商標者」，不得申請
    註冊，為商標法第三十七條第十二款所明定。所謂商標近似與否，應就其主要部
    分隔離觀察以為判定之標準，縱兩商標對照比對能見其差別，倘異時異地隔離觀
    察則不易見，而有引致他人發生混同誤認之虞者，則不得謂非近似之商標，迭經
    行政法院著有判例可稽。故商標圖樣在外觀﹑觀念或讀音方面有一近似者，即為
    近似之商標；商標圖樣上之外文字母相同﹑排列各異，或僅少數字母不同，而外
    觀近似，有混同誤認之虞者，為外觀近似﹔商標圖樣上之外文，有一單字相同或
    主要部分相同或近似，有混同誤認之虞者，屬外觀近似，復為行政院台七四經字
    第一八○六八號函准修正備查之商標近似審查基準一、二之﹙七﹚及﹙八﹚所明
    定。
二、查參加人在台灣已有第二七九五四六號「BOSS」、第四二七二○一號「HUGO
　　BOSS」及第五七九三四八號「BOSS HUGO BOSS LABEL」商標註冊在案，且皆指定
　　使用於商標法施行細則第四十九條第二十五類之衣服、男裝、女裝、童裝．．．
　　等商品，現仍在有效專用期間中。
三、本件系爭商標與參加人據以異議商標應屬近似之商標︰
　(一)外觀方面︰
　　本件系爭商標圖樣中之主要部分外文字「BOSS」與據以異議系列商標圖樣之主要
　　部分外文字「BOSS」，相較之下，無論於外文字母及排列順序皆完全相同，異時
　　異地隔離觀察，實有致一般消費者產生混淆誤認之虞。
　(二)讀音方面︰
　　本件系爭商標圖樣中之外文「BOSS」之發音與據以異議之商標「BOSS」之發音，
　　二者讀音亦屬相同，於交易場所連貫唱呼之際，極易使一般消費者產生混淆誤認
　　而誤購之虞。
　(三)觀念方面︰
　　系爭商標圖樣設計之構思，與參加人上述系列商標圖樣之構思如出一轍，勢必使
　　一般消費大眾誤以為系爭「PO YU BOSS」商標之商品亦是參加人授權給台灣代理
　　商於台灣推出之系列商品，亦極易使相關大眾產生混淆誤認而有誤購之虞。
四、再查系爭商標指定使用於各種男女服裝、Ｔ恤、襯衫、毛衣、童裝、內衣、內褲
    、夾克、背心．．．等商品，與參加人據以異議系列商標中之註冊第二七九五四
    六號「BOSS」商標、第四二七二○一號「HUGO BOSS」商標及第五七九三四八號
    「BOSS HUGO BOSS LABEL」商標所指定使用之衣服、男裝、女裝、童裝、披肩．
    ．．等商品均屬於國際分類第二十五類之商品。又據以異議系列商標實已為台灣
    及世界各國之消費者所熟知及喜愛，並已達著名商標之列，此亦為最高行政法院
    八十八年判字第三八○四號判決及八十九年判字第四七七號判決所肯認。因此，
    系爭商標與據以異議著名系列商標無論於外觀、讀音或觀念上皆構成近似已如前
    述，復二者之指定商品亦屬相同或類似，則本案之系爭商標實已符合商標法第三
    十七條第七款及第十二款所規定不得註冊之要件。
五、又查原告陳稱其係以「博宇老闆」作為本件系爭商標外文之設計意念而向被告機
    關申請註冊等云云，惟「PO YU」寓目印象係二無特定意義之外文字母組合，故
    不論其取材來源為何，均不影響其系爭商標所欲突顯之「BOSS」一字，原告以「
    BOSS」附加文字組合的方式與參加人已具相當知名度之「BOSS」系列商標，以「
    BOSS」為主，附加其他文字的設計組合方式相同，自易使人產生混淆誤認之聯想
    ﹔原告復辯稱有其他二十多件包含有外文「BOSS」之商標申請案獲准註冊等云云
    ，惟核其商標圖樣不同，案情有別，又基於「商標審查個案拘束原則」，自不得
    執他案來拘束本案。因此，原告之訴顯無理由。
六、又按商標圖案「相同或近似於他人著名之商標或標章，有致公眾混淆誤認之虞者
  　」，不得申請註冊，為商標法第三十七條第七款所明定。本條款之適用，指以不
  　公平競爭之目的，非出於自創而抄襲他人已使用之商標或標章申請註冊並有致公
  　眾誤信之虞者。所謂「有致公眾誤認誤信之虞」，則以商標本身有使人誤認其所
  　表彰之商品性質、品質、產地或商標之使用，有使人誤認其為他人所生產、製造
  　、加工、揀選、批售、經紀而購買之虞，即有其適用﹙改制前行政法院七十二年
  　判字第三五０號裁判參照﹚。是以，上述條款規範意旨在保護消費者之利益，使
  　消費者免於因受詐欺而誤購非消費者所認同商標之商品。
七、查「BOSS」商標為參加人公司名稱之特取部分，且為參加人首創之「BOSS」、「
    HUGO BOSS」、「BOSS HUGO BOSS LABEL」等系列商標中之主要文字，並指定使
    用於皮帶、衣服、靴鞋、眼鏡等諸多商品，自西元一九七六年起陸續於參加人本
    國及世界各國如美國、加拿大、愛爾蘭、奧地利、瑞士、巴拉圭、沙烏地阿拉伯
    、黎巴嫩、智利等二十餘國獲准註冊，並取得世界智慧財產權組織 (OMPI)之國
    際註冊證。此外，該「BOSS」、「HUGO BOSS」、「BOSS HUGO BOSS LABEL」等
    商標亦早在西元一九八五年於台灣陸續取得註冊第二七九五四六、四一二三二０
    、四一二三三０、四一四三四三、四一四三八四、四一九七六七、四一九七七四
    、四二七二０一、四六七０七二、四七二九九二、四七七一一九、五七九三四八
    、五八一二００、六三四九四八號多件商標專用權並先後獲准延展註冊，持續使
    用迄今。據以異議系列商標之著名性均可從參加人於原異議階段所提供之附件證
    據得到佐證，因此據以異議系列商標實已為台灣及世界各國之消費者所熟知及喜
    愛，並已達著名商標之列，殆無疑義。
八、核本件原告係惡意抄襲參加人馳名國際之著名商標之事實至為顯然，倘若本件據
　　以異議系列商標非為盛譽卓著之商標，何足使人萌生抄襲剽竊之動機，倘准其註
　　冊，顯有致公眾混淆誤認之虞，故系爭商標自有首揭商標法第三十七條第七款之
　　適用而不得申請註冊。尤其原告係使用參加人據以異議「BOSS」商標之全部作為
　　自己商標之一部申請註冊，衡諸一般經驗法則，倘非刻意抄襲仿冒，實難巧合萌
　　生完全相同外文字之構想，故系爭商標亦有商標法第三十七條第七款之適用而不
　　得申請註冊。
九、綜上所述，本件系爭商標實有違反商標法第三十七條第七款及第十二款之規定而
  　不准註冊，原告之訴實為無理由，為此請判決如參加聲明，以符法制並維參加人
  　之權益，至感德便。
　　理  由
一、本件被告之代表人原為陳明邦，九十一年九月九日變更為蔡練生，茲由其具狀聲
    明承受訴訟，核無不合，應予准許，先為明。
二、按商標圖樣「相同或近似於他人同一商品或類似商品之註冊商標者」，不得申請
    註冊，為系爭商標異議審定時商標法第三十七條第十二款所明定。而衡酌商標圖
    樣是否近似，以具有普通知識經驗之購買人，於購買時施以普通所用之注意，有
    無混同誤認之虞判斷之，同法施行細則第十五條第一項復定有明文。又「商標之
    近似與否，應隔離觀察以為判定之標準，縱令兩商標對照比較能見其差別，然異
    地異時各別觀察則不易見者，仍不得不謂為近似，故凡商標無論在外觀上、名稱
    上或觀念上，其主要部分近似，有足以惹起混同誤認之虞，而其他附屬部分雖不
    近似，仍不得不謂為近似之商標」、「構成商標之圖形文字，總括其各部分從隔
    離的觀察其全體之外觀上，苟易發生混同誤認者，固屬近似，若其主要部分於異
    時異地各別觀察，無論在外觀上、名稱上或觀念上有足以引起混同誤認之虞時，
    亦係近似，而其附屬部分之有無顯著差異則非所問」、「判斷兩商標是否近似，
    自應就各商標之主要部分隔離觀察，以辨其是否足以引起混同誤認之虞」，改制
    前行政法院二十六年判字第二○號、三十年判字第一○號及四十八年判字第八十
    一號判例分別著有明文。故判斷兩商標是否近似，應就各商標之主要部分異時異
    地隔離各別觀察，以辨其是否足以引起混同誤認之虞，如其主要部分在外觀、讀
    音或觀念上有一近似者，即為近似之商標。而所謂外觀近似，係指商標圖樣之構
    圖、排列、字型、設色等近似，有產生混同誤認之虞者；商標之讀音有無混同誤
    認之虞，應以連貫唱呼為標準。再「商標法上所謂文字當然包括字之各體，自不
    能以字體正、草、大、小及排列方法相異而視為文字不同，其有以外國文字用於
    商標者，亦應視為文字，不能認為商標法所稱之記號」，則為改制前行政法院二
    十三年度判字第二十八號判例所明示。
三、本件被告認系爭審定第九四八六一九號「PO YU BOSS」商標圖樣係由外文「PO
    YU BOSS」所構成，與據以異議之註冊第二七九五四六、四二七二○一、五七九
    三四八號三件商標圖樣上之外文「BOSS」相較，前者固尚有外文「PO」及「YU」
    部份，惟該外文「PO YU」係簡易無意義二個雙字母組合字，另連結有特定意義
    之外文「BOSS」，易凸顯外文「BOSS」之識別力，客觀上自易產生「BOSS」系列
    商品之聯想，於異時異地隔離觀察之際，有使人產生混淆誤認之虞，應屬構成近
    似之商標，復均指定使用於衣服等相同或類似之商品，自有前述法條規定之適用
    ，乃為異議成立之處分，至有無商標法第三十七條第七款之適用，則認無審究之
    必要。原告不服，主張「PO YU BOSS」、「博宇老闆」與「HUGO BOSS」、「雨
    果伯斯」從文字讀音、觀念，總體觀察相差甚遠，且「PO YU」為原告名字之譯
    音，非無意義之文字；又國內自創品牌應以中國文字為優先觀察，而不能僅以外
    文來審查，故系爭審定商標與據以異議商標之中、英文讀音及字體皆不致使人產
    生混淆，原處分應予撤銷云云，提起訴願，經遭駁回，原告猶不服，提起行政訴
    訟，主張理由如事實欄所載。
四、經查，本件系爭審定第九四八六一九號「PO YU BOSS」商標圖樣係由外文「PO
　　YU BOSS」所構成，與據以異議之註冊第二七九五四六、四二七二０一、五七九
　　三四八號三件商標圖樣上之外文「BOSS」相較，前者固尚有原告姓名之英文音譯
　　「PO」及「YU」部分，惟該外文「PO」及「YU」係二個簡易之雙字母之組合字，
    並無特定意義，識別力較弱，與具有特定意義之外文「BOSS」連結時，易凸顯「
    BOSS」之識別力，相較於據以異議商標圖樣，二者均有相同之外文「BOSS」，客
    觀上，自易產生「Boss」系列商標之聯想，異時異地隔離觀察，難謂無致相關商
    品購買人發生混同誤認之虞，核屬近似之商標，復均指定使用於男女服裝及衣服
    等相同或類似商品，揆諸首揭法條之規定，自不得申請註冊。另原告訴稱應以中
    文「博宇老闆」、「雨果伯斯」優先觀察云云，按系爭審定商標圖樣僅有外文「
    PO YU Boss」，不包括中文「博宇老闆」；而據以異議商標圖樣為「BOSS HUGO
    BOSS」、「HUGO BOSS」、「BOSS」，亦不包括「雨果伯斯」。且審定二商標是
    否近似，應以申請註冊商標圖樣為準，尚難以商標圖樣以外之文字圖形作為審定
    近似與否之依據，原告之主張，容有誤會。至原告另舉被告核准註冊之審定第七
    八一五０九號「JACK BOSSER」及第七二六三一六號「TONY BOSS COLLECTION
    及圖」等商標乙節（見原處分卷四十三頁至四十八頁），核其商標圖樣與本件不
    同，案情有別，自難比附援引執為系爭商標有利之論據，併予明。
五、綜上所述，被告以系爭商標違反首揭法條規定，而為異議成立之審定，洵無不合
    ，訴願決定予以維持，亦無違誤，原告起訴意旨，仍執陳詞及個人主觀之見解，
    請求判決撤銷訴願決定及原處分，為無理由，應予駁回。兩造（含參加人）其餘
    攻擊防禦方法，於本件判斷不生影響，爰不再逐一論斷，均附此明。
據上論結，本件原告之訴為無理由，爰依行政訴訟法第九十八條第三項前段，判決如
主文。
中　　華　　民　　國　　九十一　　　年　　　十二　　　月　　三十一　  　日
                                  臺北高等行政法院  第三庭
                                            審判長  法  官　姜素娥
      　　　　　　　　　　　　　　　　　　　　      法　官　吳東都
      　　　　　　　　　　　　　　　　　　　　      法　官　林文舟
右為正本係照原本作成。
如不服本判決，應於送達後二十日內，向本院提出上訴狀並表明上訴理由，如於本判
決宣示後送達前提起上訴者，應於判決送達後二十日內補提上訴理由書（須按他造人
數附繕本）。
中　　華　　民　　國　　九十一　　　年　　　十二　　　月　　三十一　  　日
                                                    書記官  余淑芬
